【裁判字號】    89,判,715
【裁判日期】    890310
【裁判案由】    虛報進口貨物
【裁判全文】
行  政  法  院  判  決                            八十九年度判字第七一五號
    原      告  統盛有限公司
    代  表  人  甲○○
    訴訟代理人  卓忠三  律師
    被      告  財政部基隆關稅局
右當事人間因虛報進口貨物事件，原告不服財政部中華民國八十七年十一月九日台財
訴第000000000號再訴願決定，提起行政訴訟，本院判決如左︰
    主  文
原告之訴駁回。
    事  實
緣原告於民國八十二年十一月四日委由明耀報關行向被告申報自新加坡進口電器音響
乙批（報單號碼：第ＡＡ＼八二＼六五一三＼○一七八號），報列進口稅則第八五二
七．三一．○○．○○－一號，稅率百分之十五，貨物稅稅率百分之十，完稅價格新
台幣（下同）三、七八一、一四○元，案經財政部關稅總局驗估處八十六年七月十七
日台總局驗字第八六二○○八六二號函查核結果，本案來貨實際完稅價格應為五、四
二二、一八七元，認原告顯有繳驗不實發票，虛報進口貨物價格，逃漏關稅及貨物稅
之違法情事，被告乃依據海關緝私條例第三十七條第一項規定，科處所漏進口稅額二
倍罰鍰計四九二、三一四元，並依同條例第四十四條之規定追徵所漏進口稅捐四四四
、七二四元，另按貨物稅條例第三十二條第十款規定，科處所漏貨物稅稅額五倍罰鍰
九四七、七○○元，原告不服，循序提起一再訴願，均遭決定駁回，遂提起行政訴訟
，茲摘兩造訴辯意旨於次：
原告起訴意旨及補充理由略謂：一、本案為財政部八十七年十一月九日台財訴第00
0000000號（案號：第八七一二八二號）被告以八十二年十一月四日明耀報關
行代原告遞送第ＡＡ＼八二＼六五一三＼○一七八號進口報單內所列貨物原申報為：
電器音響用品，經查核結果發覺虛報貨物價值繳驗不實發票，核計逃漏關稅一八九、
五四一元為由，並以貨物稅條例第三十二條第十款及海關緝私條例第三十七條及四十
四條分別論處，經查與事實完全不符。二、本案係財政部賦稅署查核原告八十二年度
於香港豐銀行台北分行支付新加坡供應商ＳＰＥＣＴＲＡ ＥＸＩＭ ＰＴＥ ＬＴ
Ｄ之貨款為新台幣五、四二二、一九二元與申報進口價格三、七八一、一四○元差額
一、六四一、○五二元，認定係低報貨物進口價格，並以 ＩＮＶＯＩＣＥ ＰＡＫＩ
ＮＧ ＬＩＳＴ、ＢＩＬＬ ＯＦ ＬＡＮＤＩＮＧ 等單據為證據。三、被告依賦稅署
函送資料處罰應係誤解，因為原告負責人甲○○與新加坡供應商ＳＰＥＣＴＲＡ Ｅ
ＸＩＭ ＰＴＥ ＬＴＤ公司經理ＬＯＨ ＫＷＡＩ ＷＥＮＧ於大陸合資生意，代墊美
金三六四、○○○元，甲○○分四次還，有台北地方法院第一九○一八六號認證書
可以證明，足以說明原告確無低報進口價格。四、銀行付款並非實際之買賣價格，應
以原告帳冊為準，因為該全部貨物已於國內出售，而且原告全部開立發票給予國內買
受人，如依原處分查核價格為進口價格則會變成虧損，俗話說：「殺頭生意有人做，
虧本生意沒人做」，原告豈有做虧本生意之理﹖五、結只是付款工具，所有結之
單據也只是配合付款所準備，換言之一筆結金額可以是單一次進口貨物之交易價格
，也可能是包括其他用途之款項，單憑結單據即認為實際交易價格顯然過於武斷。
更何況原告負責人甲○○積欠勞先生之金錢分批與貨款還給新加坡勞先生何不可﹖
六、財政部駁回再訴願主要以台北地方法院之認證書內容偽不在認證範圍內為駁回
之唯一理由。試想新加坡供應商ＬＯＨ經理千里迢迢來證明事實，被告加以推翻，如
何令人認同呢﹖而且原告遭受處分乙案係由財政部賦稅署在查核原告申報八十三年營
所稅時發現，即移海關處分，但原告帳載資料與報關資料相符卻未告知海關，何況原
告之帳載資料進口金額與課稅資料歸戶清單互相勾稽結果如何才是事實之關鍵，這一
點請被告查明。七、查監察院八十七年一月二日院台財字八六二二○二一五號函曾
糾正海關對於核信用狀金額或結金額與申報價格或國外出口商開立之發票不一致時
，仍應參酌其他文件審慎認定交易價格，不應逕以信用狀金額為依據追繳科罰以符實
際，亦可以證明本案原處分、訴願、再訴願決定確有不當，應予撤銷。八、按人民因
中央或地方機關之違法行政處分，認為損害其權利，經依訴願法提起再訴願而不服其
決定者，得向行政法院提起行政訴訟。行政訴訟法第一條第一項定有明文。茲原告於
民國八十二年十一月四日委由明耀報關行向被告申報自新加坡進口電器音響乙批報列
進口稅則第八五二七．三一．○○．○○－一號，稅率百分之十五，貨物稅稅率百分
之十，完稅價格新台幣（以下同）三、七八一、一四○元，案經關稅總局驗估處八十
六年七月十七日台總局驗字第八六二○○八六二號函查核結果，認本件實際完稅價格
應為五、四二二、一八七元，遂認原告顯有繳驗不實發票，虛報進口貨物價格，逃漏
關稅及貨物稅之違法情事，被告乃依據海關緝私條例第三十七條第一項規定，科處所
漏進口稅額二倍罰鍰計四九二、三一四元，並依同條例第四十四條之規定追徵所漏進
口稅捐四四四、七二四元，另按貨物稅條例第三十二條第十款規定，科處所漏貨物稅
稅額五倍罰鍰九四七、七○○元，原告不服，聲明異議，並提起訴願、再訴願，均遞
遭駁回，因認上述行政處分認定事實適用法律明顯違法，侵害原告之權利，故依首揭
規定，提起行政訴訟，合先明。九、茲就再訴願、訴願及原處分認事用法違誤之處
，分述如下：(一)、原告確無可歸責之事由：按「人民違反法律上之義務而應受行政罰
之行為，法律無特別規定時，雖不以出於故意為必要，仍須以過失為其責任條件。但
應受行政罰之行為，僅須違反禁止規定或作為義務，而不以發生損害或危險為其要件
者，推定為有過失，於行為人不能舉證證明自己無過失時，即應受處罰。行政法院六
十二年度判字第三○號判例謂：『行政罰不以故意或過失為責任條件，』及同年度判
字第三五○號判例謂：『行政犯行為之成立，不以故意為要件，其所以導致偽報貨物
品質價值之等級原因為何，應可不問』其與上開意旨不符部分，與憲法保障人民權利
之本旨牴觸，應不再援用」。司法院大法官會議釋字第二七五號著有解釋。而其理由
書中亦謂「人民因違反法律上義務而應受之行政罰，係對人民之制裁，原則上行為人
應有『可歸責之原因』，故於法律無特別規定時，雖不以出於故意為必要，但仍須以
過失為其責任條件，然為維護行政目的之實現，兼顧人民權利之保障，應受行政罰之
行為，僅須違反禁止規定或作為義務，而不以發生損害或危險為其要件者，推定為有
過失，於行為人不能舉證證明自己無過失時，即應受處罰。行政法院六十二年度判字
第三○號判例謂：『行政罰不以故意或過失為責任條件』，及同年度判字第三五○號
判例謂：『行政犯行為之成立，不以故意為要件，其所以導致偽報貨物品質價值之等
級原因為何，應可不問』失之寬泛。其與上開意旨不符部分，與憲法保障人民權利之
本旨牴觸，應不再援用。」衡諸上開解釋可知，對於人民應受行政罰之行為，原則上
行為人應有可歸責之原因始足當之；於法律無特別規定時，雖不以出於故意為必要，
但仍須以「過失」為「責任條件」。然查本件再訴願決定理由二第十六行卻謂「核其
所為，縱非故意，亦難謂無過失，依法自應論處．．．」云云。惟稱過失者係指應注
意，能注意，而不注意，以及行為人對於犯罪之事實，雖預見其能發生，而確信其不
發生者而言。本件原告負責人甲○○因與新加坡供應商SPECTRA EXIM PTE LTD公司經
理LOH KWI WENG於大陸合資生意，代墊美金三六四、○○○元，甲○○分四次匯還，
有台灣台北地方法院第一九○一八六號認證書可資覆按，足證所述為實，況銀行付款
並非實際之買賣價格，應以原告之帳冊為準，因該全部貨物已於國內出售，且原告亦
依規定開立發票予國內買受人，如依原處分查核價格為進口價格，則會變成虧損，而
原告營運正常，豈有以低於成本價格出售貨物之理，足證被告之認定事實違反經驗法
則，且本案原告進口程序、出售程序、會計記帳均符合相關法令規定，並無任何可歸
責原因，然再訴願決定不察，未經任何舉證即強認原告有所過失，殊嫌率斷。(二)、被
告之書面審查違反正當法律程序：查「關稅法第十二條至十二條之六，既已明文規定
進口貨物完稅價格應依該順序核定之，海關自應遵循辦理，不應選擇性適用。如確實
無法依關稅法第十二條至十二條之五之價格核定，僅得依關稅法第十二條之六以查得
之資料核定者，亦應將調查過程及取得資料告知進口商，請其舉證或說明，避免產生
爭議。亦即其訪價程序應透明化，且有具體依據，尚不得空言指摘，令進口商難以甘
服。至於信用狀金額或結匯金額與申報價格或國外出口商開立之發票金額不一致時，
仍應參酌其他文件審慎認定其交易價格，不應逕以信用狀金額為依據追徵科罰，以符
實際」。監察院前於八十七年一月二日院台財字第八六二二○○二一五號函知財政
部所附調查意見一中已予指明。惟查件自被告至財政部關稅總局，以迄財政部，對原
告所提各項事證資料，僅以書面審查之方式，逕認原告有繳驗不實發票之情事，以原
告迭執陳詞，難認有理，駁回原告之異議，訴願及再訴願，對於所謂原告有「繳驗不
實發票」、「虛報進口貨物價格」、「逃漏關稅」及「貨物稅」等，均未遵照上揭監
察院函所指「應將調查過程及取得資料告知進口商，請其舉證或說明，避免產生爭議
」之意旨踐行調查程序；復查關稅法第二十一條規定：為查明進口貨物之正確完稅價
格，除參考第七條及第八條規定之證件外，得採取左列措施：一、檢查該貨物之買賣
雙方有關售價之其他文件。二、調查該貨物及同樣或類似貨物之交易價格或國內銷售
價格，暨查閱其以往進口時之完稅價格紀錄。三、調查其他廠商出售該貨物及同樣或
類似貨物之有關帳簿及單證。四、調查其他與核定完稅價格有關資料。然本件原處分
及一再訴願決定無此一規定之行旨，採取檢查文件、調查紀錄、簿冊等有關資料之
程序，均以書面審查而片面認定錯誤之事實，顯然違反正當法律程序。且結匯僅係付
款之工具，結匯之單據僅能證明原告該次結匯之付款金額，而結匯金額除可能係單次
進口或多次進口之交易價格外，亦可能包含其他用途之付款，除有其他具體證據可證
明該結匯單據即該次實際交易價格外，否則實不能擅自認定該結匯單據即該次之實際
交易價格，況賦稅署查察原告帳冊時，並未發現任何不實之情事，參此前述監察院函
附意見所揭示「至於信用狀金額或結匯金額與申報價格或國外出口商開立之發票金額
不一致時，仍應參酌其他文件審慎認定其交易價格，不應逕以信用狀金額為依據追徵
科罰，以符實際」之意旨以觀，本件被告僅就結匯水單與銀行發票不合，未調查其他
證據，或說明不採原告所提之理由，即強行認定原告「繳驗不實發票」，不僅草率，
更難成立。(三)、查所謂偽造發票，乃無權製作而摹造，而變造發票者，係指於原來真
正之發票上加以虛偽之記載或刪改等，至於不實之發票，則係指為不實數額之記載而
言。本件被告等認定原告「本案再訴願人等繳驗不實發票，事證明顯」云云，惟究係
如何不實，並未於理由中詳為指駁，僅以原告所陳「顯為事後卸責之詞」、「原處分
並無不合」、「再訴願人復執相同理由」等空泛之詞，片面否定原告所繳驗之發票係
屬不實，實難令人甘服。(四)、併合處罰牴觸本院統一見解：按同一行為可否科處二次
行政罰、實務上有以併罰方式處理者，有持一事不二罰者，有採吸收關係者，或以法
條競合（即想像競合）從一重處斷方式處理，或認處罰構成要件不同，應併合科罰者
，甚有完全否定吸收或從重之原則。在稅法上之行為罰與漏稅罰競合情形，本院曾數
度召開庭長評事聯席會議加以討論，結論或基於吸收關係，或一以法條競合為由，然
不採併合處罰，而以從重處斷為本院統一見解。本件原告於民國八十二年十一月四日
委由明耀報關行向被告申報自新加坡進口電器音響乙批（報單號碼：第ＡＡ＼八二＼
六五一三＼○一七八號），報列進口稅則第八五二七．三一．○○．○○－一號，稅
率百分之十五，貨物稅稅率百分之十，完稅價格新台幣（下同）三、七八一、一四○
元，案經關稅總局驗估處八十六年七月十七日台總局驗字第八六二○○八六二號函查
核結果，認本件實際完稅價格應為五、四二二、一八七元，遂認原告顯有繳驗不實發
票，虛報進口貨物價格，逃漏關稅及貨物稅之違法情事，被告乃依據海關緝私條例第
三十七條第一項規定，科處所漏進口稅額二倍罰鍰計四九二、三一四元，並依同條例
第四十四條之規定追徵所漏進口稅捐四四四、七二四元，另按貨物稅條例第三十二條
第十款規定，科處所漏貨物稅稅額五倍罰鍰九四七、七○○元。實已明顯採取併罰之
方式，致與前述本院既不採合併處罰，而以從重處斷之統一見解相牴觸。況監察院於
八七、一、二（八七）院台財字第八六二二○○二一五號函附調查意見二亦指明「有
關進口商報運貨物進口有繳驗不實發票或憑證情事，同時觸犯海關緝私條例第三十七
條第一項第三款及貨物稅條例第三十二條第十款之規定，依行政法院庭長評事聯席會
議之決議，多數採取應予併罰之意見，故海關處理類似案件採取併罰之處分，雖非無
據，惟是否有一行為兩罰之嫌，仍應由主管機關就擇一處罰或併罰之方式何者為宜，
予以通盤分析研究，作出確論，俾資遵循」。退萬步言，縱原告於本件應受處分（假
設語）亦應從重處斷，而非合併處罰，然原處分及一再訴願決定均無本院之議決及
監察院之函示，而以海關緝私條例第三十七條第一項第三款及第四十四條前段、貨物
稅條例第十八條、第二十三條第二項及第三十二條第十款等規定。為併合處罰原告之
理由，其適用法律顯有違誤。(五)、被告未盡調查之能事：（一）按「從價課徵關稅之
進口貨物，其完稅價格以該進口貨物之交易價格作為計算根據。前項交易價格，係指
進口貨物輸出國銷售至中華民國實付或應付之價格。．．．。海關對納稅義務人提出
之交易文件或其內容之真實性或正確性存疑，納稅義務人未提出說明或提出說明後，
海關仍有合理懷疑者，為無法按本條規定核估其完稅價格」，關稅法第十二條第一
、二、四項定有明文，然除按「進口貨物之交易價格」為完稅價格外，我國關稅法亦
有另外五種關稅之估價方法可予以採用，１、進口貨物之完稅價格，不合於第十二條
之規定核定者，海關得按該貨物出口時或出口前、後銷售至中華民國之同樣貨物之交
易價格核定之。核定時應就交易型態、數量及運費等影響價格之因素作合理調整。（
關稅法第十二條之二第一項）２、進口貨物之完稅價格，不合於第十二條、第十二條
之二之規定核定者，海關得按該貨物出口時或出口前、後銷售至中華民國之類似貨物
之交易價格核定之。核定時應就交易型態、數量及運費等影響價格之因素作合理調整
。（關稅法第十二條之三第一項）３、進口貨物之完稅價格，不合於第十二條、第十
二條之二、第十二條之三之規定核定者，海關得按國內銷售價格核定之。（關稅法第
十二條之四第一項）４、進口貨物之完稅價格，不合於第十二條、第十二條之二、第
十二條之三及第十二條之四之規定核定者，海關得按計算價格核定之。（關稅法第十
二條之五第一項）５、進口貨物之完稅價格，不合於第十二條、第十二條之二、第十
二條之三、第十二條之四及第十二條之五之規定核定者，海關得依據查得之資料，以
合理方法核定之。依前項規定核定完稅價格者，經納稅義務人請求，海關應以書面告
知其核估方法。（關稅法第十二條之六第一、二項）（二）本件被告既懷疑原告所提
之發票及台北地方法院一九○一八六號認證書等有關交易文件，依前述關稅法第十二
條第四項之規定，被告依法即應採取另外五種估價方法核定完稅價格，始為適法。(六)
、關稅法第二十一條規定：「為查明進口貨物之正確完稅價格，除參考第七條及第八
條規定之證件外，得採取左列措施：一、檢查該貨物之買、賣雙方有關售價之其他文
件。二、調查該貨物及同樣或類似貨物之交易價格或國內銷售價格，暨查閱其以往進
口時之完稅價格紀錄。三、調查其他廠商出售該貨物及同樣或類似貨物之有關帳簿及
單證。四、調查其他與核定完稅價格有關資料」，本件原告自新加坡進口系爭電器音
響，除新加坡與我國貿易頻繁外，本件系爭貨物又係極為普遍之商品，在市場上流通
眾多，且我國在新加坡亦派駐有經貿代表人員，負有查價之重要任務，被告極易採取
調查該貨物及同樣或類似貨物之交易價格，或國內銷售價格，暨調查其以往進口時之
完稅價格紀錄，亦可調查其他廠商出售該貨物及同樣或類似貨物之有關帳簿及單證，
或調查其他與核定完稅價格有關資料等查價措施，然被告對前述諸多方法均不採行，
僅以空泛之詞，片面否定原告所繳驗之發票及法院之認證書為不實，實有違行政便民
之旨趣，亦難令人甘服。(七)、系爭發票係屬真正，並無不實：查發票為私文書之一種
，其偽造可分為二種型態，一為無製作權人未經他人之授權，而逕以該他人之名義所
製作者，如本案進口音響均係原告與新加坡供應商SPECTRA EXIM PTE LTD公司交易，
該公司自屬有權製作。另一種為雖係有製作權人所作文書，但其記載內容不實，即實
際成交價格與發票記載價格並非一致，然該供應商前已證明發票記載價格為實際交易
價格，且財政部賦稅署業已就本案相關資料查核詳明，原告並據以繳納營利事業所得
稅完竣，稅捐稽徵機關就原告在國內出售系爭商品之交易程序及價格均已予認定，並
無任何不實，故被告若認系爭發票不實，則依法應負舉證之責任，否則其認定即非適
法。十、綜上，請撤銷原處分及一再訴願決定等語。
被告答辯意旨略謂︰一、訴訟理由三稱：「原告負責人甲○○與新加坡供應商．．．
於大陸合資生意．．．甲○○分四次匯還，有台北地方法院第一九○一八六號認證書
可以證明」乙節，查該院於前開認證書上加蓋有「僅證明後附之簽名蓋章屬實，其內
容之偽不在認證範圍之內」章戳，則原告以該認證書證明其確無低報系爭來貨之進
口價格，顯不足採。二、訴訟理由四、五稱：「銀行付款並非實際之買賣價格，應以
原告帳冊為準．．．」及「結匯只是付款工具．．．也可能是包括其他用途之款項．
．．原告負責人甲○○積欠勞先生之金錢分批與貨款匯還給新加坡勞先生．．．」等
節，查系爭來貨係依據財政部賦稅署所提供原告進口託收結匯銀行之存檔發票所載實
際交易價格核估其價格，且據財政部關稅總局驗估處查證結果，原告結匯金額亦與前
開結匯銀行之存檔發票所載價格相符，足證原核估之依據即為關稅法第十二條所稱之
實際交易價格，原告所稱實不足採信。次查原告償還勞先生代墊投資款乙節，按財政
部賦稅署於查核本案過程中，發現原告及其股東多次匯付鉅額外匯予其他新加坡地區
國外供應商之情形，其結匯原因均註明為「還款」，原告於受訪時稱該等款項有部分
係請受款人代轉與友人之投資款，而系爭來貨供應商SPECTRA EXIM PTE LTD亦位於新
加坡地區，退而言之，如確有上開墊款事實，原告可採類似方式或直接匯付或其他方
式償還之，何需甘冒以不實資料報關致違章漏稅受罰之險，故其所稱，顯不合常理。
三、訴訟理由六稱：「．．．原告遭受處分乙案係由財政部賦稅署在查核原告申報八
十三年營所稅時發現．．．但原告帳載資料與報關資料相符．．．」乙節，查本案係
財政部賦稅署查核原告八十二年度營利事業所得稅案時發現，非原告所稱八十三年營
所稅時發現，合先陳明。次查原告八十二年度帳載進口貨物成本，係按貨物進口價格
加計進口相關費用列報，其中貨物進口價格係以原告向被告報關之進口報單申報之貨
物價格作為記帳憑證，因之其帳載貨物進口價格與報關資料相符應屬必然，惟該進口
報單既以不實進口資料填報，則該帳冊即為不實貨物進口價格之登載，換言之，原告
為達低報貨物進口價格之目的，既以繳驗前揭不實進口資料報關在先，斷不可能再按
實際貨物進口價格登載帳冊，其理至明，因之，本案豈可以帳載不實之貨物進口價格
驗證其報關資料之實性。原告以帳載資料與報關資料相符為由，主張貨物進口價格
報關資料為乙節，顯係倒果為因，搪塞狡辯之詞，其主張不足為證。四、訴訟理由
七稱：「．．．仍應參酌其他文件審慎認定交易價格，不應逕以信用狀金額為依據．
．．」乙節，查本案進口貨物交易價格，係根據原告進口託收結匯款銀行付款資料及
國外供應商SPECTRA EXIM PTE LTD 要求付款之 INVOICE、PACKING、LIST、BILL OF
LADING等單據，對於該等貨物之品名、數量、規格、價格及裝載進口之貨櫃號碼均有
明確登載，該貨款並經原告於香港上海匯豐銀行台北分行如數支付，其交易實情足堪
認定，被告依規定論處，於法並無違誤。五、綜上所述，被告所為原處分，認事用法
，洵無不合，原告之訴，難謂有理由，擬請予以駁回。
    理  由
按「報運貨物進口而有左列情事之一者，得情節輕重，處以所漏進口稅額二倍至五
倍之罰鍰，或沒入或併沒入其貨物：一、．．．三、繳驗偽造、變造或不實之發票或
憑證。」及「有違反本條例情事者，除依本條例有關規定處罰外，仍應追徵其所漏或
沖退之稅款。」分別為海關緝私條例第三十七條第一項第三款及第四十四條前段所明
定。次按「國外進口應稅貨物之完稅價格，應按關稅完稅價格加計進口稅捐及商港建
設費之總額計算之。」、「進口應稅貨物，納稅義務人應向海關申報，並由海關於徵
收關稅時代徵之。」及「納稅義務人有左列情形之一者，除補徵稅款外，按補徵稅額
處五倍至十五倍罰鍰：十、國外進口之應稅貨物，未依規定申報者。」分別為貨物稅
條例第十八條、第二十三條第二項及第三十二條第十款定有明文。本件原告於八十二
年十一月四日委由明耀報關行向被告申報自新加坡進口電器音響乙批，報單號碼：第
ＡＡ＼八二＼六五一三＼○一七八號，報列進口稅則第八五二七．三一．○○．○○
－一號，稅率百分之十五，貨物稅稅率百分之十，完稅價格三、七八一、一四○元，
案經財政部關稅總局驗估處八十六年七月十七日台總局驗字第八六二○○八六二號函
查核結果，本案來貨實際完稅價格應為五、四二二、一八七元，認原告顯有繳驗不實
發票，虛報進口貨物價格，逃漏關稅及貨物稅之違法情事，被告乃依據海關緝私條例
第三十七條第一項規定，科處所漏進口稅額二倍罰鍰計四九二、三一四元，並依同條
例第四十四條之規定追徵所漏進口稅捐四四四、七二四元，另按貨物稅條例第三十二
條第十款規定，科處所漏貨物稅稅額五倍罰鍰九四七、七○○元，原告不服，循序提
起行政訴訟，主張：原告結之貨款五、四二二、一九二元較申報進口價格三、七八
一、一四○元高出一、六四一、○五二元，係原告代表人與進口商經理在大陸合資生
意，還代墊美金三六四、○○○元之部分金額，並非系爭進口貨款，有台北地方法
院之認證書可證，原告確無可歸責之事由，被告之書面審查違反正當法律程序，未參
考其他證件為必要之查證措施，以盡調查之能事，且併合處罰牴觸本院認應從一重處
罰之統一見解，且系爭發票係屬真正，並無不實云云。經查：系爭進口貨物交易價格
，係根據原告託收結款銀行付款資料及國外供應商SPECTRA EXIM PTE LTD要求付款
之發票，艙單、提貨單等單據查核而來，依結銀行之結文書上明載結金額為該
批提貨單之對價，對貨物之品名、數量、規格、價格及裝載進口之貨櫃號碼均有明確
登載，該貨款並經原告於香港上海豐銀行台北分行如數結支付，有相關結文件
及提貨單等證物附原處分卷可稽，難謂被告之書面審查違反法定程序，未參考其他證
件及未依必要之查證措施以盡調查之能事，與原告所提監察院調查函文意旨亦無違背
之可言。原告之結文件既載明結金額為系爭進貨之對價，被告據以認定係來貨實
際進口價格，據以認定原告繳驗不實發票，虛報進口貨物價格，於法尚無不合。而原
告故意虛報進口貨物價格，顯有故意繳驗不實發票之可歸責事由，其違章行為自應處
罰。原告主張結金額超出申報價格部分係原告代表人私人清償新加坡出口商公司經
理勞先生之私人借款乙節，因其所提出台北地方法院認證書載有「僅證明後附文件之
簽名蓋章屬實，其內容之真偽不在認證範圍之內」之文句，僅能證明該認證書係新加
坡出口商公司經理勞先生親自簽名，惟該出口商既已與原告通謀合意先簽發低於進口
價之不實發票，以供原告申報較低之進口價額，則其自可能簽立上開認證書以自圓其
說於後，且該認證書所說明者為原告代表人與出口商經理私人間之借款，與系爭貨款
純係公司間之貨款尚難混為一談，參諸原告代表人均以私人名義另行款至新加坡以
清償私人欠款之結文件以觀，上開認證書尚難推翻原告在結文件所自認結款係
來貨價款之認定，同理，原告之公司帳冊為自圓其說，自係以申報進口貨價登帳，亦
不足以推翻原處分之上開認定違章事實。原告之訴稱，核難採信。次查：被告所職掌
者僅有海關之進口稅及其漏稅罰，另貨物稅及國內稅，被告僅係代為處分，二者性質
不同，本應合併科罰。本件系爭稅款及罰鍰本院之見解均係採併罰原則，原告主張本
院係採從重處罰原則云云，顯有誤會，原告此一訴稱，亦不足採。從而原告所訴各節
，均無足取，本件原處分揆諸首揭規定及說明，洵無違誤，一再訴願決定，遞予維持
，俱無不合，原告起訴意旨，難謂為有理由，應予駁回。
據上論結，本件原告之訴為無理由，爰依行政訴訟法第二十六條後段，判決如主文。
中    華    民    國     八十九      年      三      月       十        日
                    行 政 法 院 第 六 庭
                                審 判 長 評  事      徐  樹  海
                                         評  事      高  啟  燦
                                         評  事      林  茂  權
                                         評  事      蔡  進  田
                                         評  事      劉  鑫  楨
右  正  本  證  明  與  原  本  無  異
                                         法院書記官  陳  佩  玲
中    華    民    國     八十九      年      三      月      十四       日


司法院資訊處製作；財團法人民間司法改革基金會備份。
